【裁判字號】    98,交簡上,270
【裁判日期】    990129
【裁判案由】    過失傷害
【裁判全文】
臺灣高雄地方法院刑事判決           98年度交簡上字第270號
上  訴  人
即  被  告  乙○○
上列上訴人因過失傷害案件，不服本院高雄簡易庭民國98年7 月
1 日98年度審交簡字第1406號第一審判決（聲請簡易判決處刑案
號：97年度偵字第20155 號）提起上訴，本院合議庭認不得以簡
易判決處刑，改依通常程序自為第一審之判決，判決如下：
    主  文
原判決撤銷。
乙○○無罪。
    事實及理由
一、聲請簡易判決處刑意旨略以：被告乙○○於民國97年1 月11
    日下午4 時10分許，駕駛車號B7─7629號號自小貨車（系爭
    貨車），沿高雄縣美濃鎮○○路由南往北方向行駛，途經上
    開路段與成功路、東門街三岔路口（下稱系爭路口）停等紅
    燈時，原應注意汽車駕駛人應注意車前狀況及兩車併行之間
    隔，並隨時採取必要之安全措施，而依當時天候為晴，日間
    自然光線，道路無障礙物，視距良好等情觀之，亦無不能注
    意之情事，竟疏未注意，於綠燈亮時，貿然起步往東門街方
    向行駛，適有告訴人甲○○所騎乘OVD ─798 號重型機車（
    系爭機車），同向行駛於被告乙○○上開車輛之右側，亦疏
    未注意兩車併行之間隔，而貿然往中壇（成功路）方向行駛
    ，因雙方均有前述未保持安全間隔之疏失，致被告乙○○所
    駕駛之自小貨車右側車身，與告訴人甲○○所騎乘重型機車
    之左側把手處發生擦撞，造成告訴人甲○○受有左側眼角裂
    傷4 公分、左手肘挫裂傷並肘關節嚴重骨折、4 肢多處挫擦
    傷、腦震盪及左側尺骨近端鷹嘴突骨折、顱內出血等傷害。
    因認被告乙○○涉犯刑法第284 條第1 項前段之過失傷害罪
    嫌。
二、按被告以外之人於審判外之言詞或書面陳述，除法律有規定
    者外，不得作為證據；又被告以外之人於審判外之陳述，雖
    不符第159 條之1 至第159 條之4 之規定，但經當事人於審
    判程序同意作為證據，法院審酌該言詞陳述或書面陳述作成
    時之情況，認為適當者，亦得為證據；當事人、代理人或辯
    護人於法院調查證據時，知有第159 條第1 項不得為證據之
    情形，而未於言詞辯論終結前聲明異議者，視為有前項之同
    意，刑事訴訟法第159 條第1 項、第159 條之5 規定甚明。
    經查，本判決後開所引用之各該被告以外之人於審判外之陳
    述（包括書面陳述），雖屬傳聞證據，惟業經被告及檢察官
    於審理期日時均表示無意見而不予爭執，且迄至言詞辯論終
    結前亦均未聲明異議，本院審酌上開證據資料製作時之情況
    ，尚查無違法不當之瑕疵，亦認為以之作為證據應屬適當，
    故揆諸前開法律規定與說明，爰逕依刑事訴訟法第15 9條之
    5 規定，認前揭證據資料均例外有證據能力。
三、按犯罪事實應依證據認定之，無證據不得認定其犯罪事實；
    又不能證明被告犯罪者，應諭知無罪之判決，刑事訟訴法第
    154 條第2 項、第301 條第1 項分別定有明文。而被告或共
    犯之自白，不得作為有罪判決之唯一證據，仍應調查其他必
    要之證據，以察其是否與事實相符，亦為同法第156 條第2
    項所定明。又告訴人提起告訴，係以使被告受刑事處罰為目
    的，是其陳述是否與事實相符，仍應調查其他證據以資審認
    ；且被害人之陳述如無瑕疵，且就其他方面調查又與事實相
    符，固足採為科刑之基礎，倘其陳述尚有瑕疵，則在未究明
    前，遽採為論罪科刑之根據，即難認為適法（最高法院52年
    臺上字第1300號、61年臺上字第3099號判例參照）。再認定
    不利於被告之事實，須依積極證據，茍積極之證據本身存有
    瑕疵而不足為不利於被告事實之認定，即應為有利於被告之
    認定，更不必有何有利之證據，而此用以證明犯罪事實之證
    據，猶須於通常一般人均不至於有所懷疑，堪予確信其已臻
    真實者，始得據以為有罪之認定，倘其證明尚未達到此一程
    度，而有合理性之懷疑存在，致使無從為有罪之確信時，即
    應為無罪之判決（最高法院82年度臺上字第163 號判決、同
    院76年臺上字第4986號、30年上字第816 號等判例意旨）。
四、本件公訴人認被告涉有前揭罪嫌，無非係以告訴人甲○○之
    指訴，證人鍾廣雲之證述，及三聖骨科診所診斷證明書、高
    雄榮民總醫院診斷證明書、高雄縣政府警察局交通警察大隊
    旗山分隊（下稱旗山分隊）道路交通事故調查報告表為其論
    據。訊據被告固坦承97年1 月11日下午4 時10分許，駕駛車
    號B7─7629號號自小貨車，有在系爭路口與告訴人所騎乘之
    OVD ─798 號重型機車發生擦撞，並致告訴人甲○○受有左
    側眼角裂傷4 公分、左手肘挫裂傷並肘關節嚴重骨折、4 肢
    多處挫擦傷、腦震盪及左側尺骨近端鷹嘴突骨折、顱內出血
    等傷害，惟堅詞否認有何過失傷害犯行，辯稱：依系爭路口
    號誌設計，由成功路往東門街方向為直行車，成功路續行成
    功路為轉彎車。而伊當時停等紅燈後，依綠燈直行東門街，
    才剛起步，就被自成功路左轉成功路之告訴人甲○○撞，告
    訴人甲○○為轉彎車卻未讓伊直行車，伊並無過失等語。
五、經查：
   1、被告於97年1 月11日下午4 時10分許，駕駛車號B7─7629
      號號自小貨車，沿高雄縣美濃鎮○○路由南往北方向行駛
      ，途經系爭路口停等紅燈，於綠燈亮時，起步往東門街方
      向行駛，與同向行駛於乙○○上開車輛之右側往中壇（成
      功路）方向，由告訴人所騎乘之OVD ─798 號重型機車發
      生車禍，致被告所駕駛之自小貨車右側車身，與告訴人所
      騎乘重型機車之左側把手處發生擦撞，並造成告訴人受有
      左側眼角裂傷4 公分、左手肘挫裂傷並肘關節嚴重骨折、
      4 肢多處挫擦傷、腦震盪及左側尺骨近端鷹嘴突骨折、顱
      內出血等傷害，有告訴人甲○○於警詢時之指訴，及旗山
      分隊道路交通事故現場圖、調查報告表（一）（二）、談
      話紀錄表、現場蒐證照片12張、三聖骨科診所診斷證明書
      、高雄榮民總醫院診斷證明書在卷為證（見警卷第2-15、
      20 、21 頁），應堪認定。
   2、告訴人甲○○雖於偵查中指稱：伊在系爭路口要左轉，但
      還沒有轉就被撞倒了，是伊的機車的右後方車架被撞到等
      語（見偵卷第14頁）；另於審理時證稱：伊在系爭路口要
      左轉，但還沒有轉就被撞倒了，被告是從正後方直接撞到
      伊機車右後面的車箱，車箱上有一個擦撞的印子。機車左
      方把手是本來就壞掉的。被告的車在伊後方，伊看不到等
      語（見本院卷第52-53 頁）。但查，依上開道路交通事故
      現場圖及現場照片所示，系爭機車倒地後之刮地痕，位在
      成功路快車道中間偏右，且已超越成功路由南向北方向之
      停止線，進入系爭路口中央，自成功路由南向北方向延伸
      4.7 公尺，足見系爭機車於倒地前已經左轉進入系爭路口
      中央（如附圖一之道路交事故現場圖）。又系爭機車右後
      方掛載一藍色車箱，正後方有一鐵製車架，於事故發生後
      ，均未見任何損傷，反倒是左方把手之塑膠皮套有脫落磨
      損痕跡，而此正核與系爭貨車副駕駛後側之車體明顯一道
      擦痕相吻合，再告訴人甲○○於警詢時亦係稱：車輛撞擊
      及損壞處為對方右側車身，伊車左手把擦痕等語（見警卷
      第6 頁），堪認本件車禍應為系爭機車左方把手與系爭貨
      車右側車身發生擦撞所生無誤。況衡以常理，被告倘真由
      後方撞擊告訴人甲○○，系爭機車倒地之刮地痕方向及長
      度當非僅如上所述，且該機車右後方藍色車箱及正後方鐵
      製車架亦不會完好無損，從而，告訴人甲○○上揭所稱在
      系爭路口要左轉，但還沒有轉就被撞倒了，以及被告係由
      後方撞擊，撞擊點為系爭機車右後方車架或車箱云云，均
      與事實不符，不足作為對被告不利之認定。
   3、查系爭路口由成功路往東門街方向（即成功路由南向北方
      向），於成功路端有1 個三色交通號誌（即附圖二編號A
      號誌），另於東門街端有1 個三色交通號誌（即附圖二編
      號C號 誌），此2 個交通號誌燈相變換一致。又成功路由
      北向南方向續行成功路時，所遵行之如附圖二所示編號B
      號誌，與附圖二A 號誌燈相變換相反，即當A 、C 號誌為
      綠燈時，B 號誌為紅燈，顯見成功路續行成功路在燈號設
      置上非屬同一道路。再成功路由南向北方向，以車輛駕駛
      視線、角度觀之，成功路由南向北方向續行成功路，實為
      一弧度較大之左彎，而成功路往東門街方向則近似直行（
      詳見附圖二），從而，在系爭路口若由成功路往東門街方
      向行駛，應認屬直行車，若由成功路續行成功路方向行駛
      ，應認屬轉彎車，而此核與證人即旗山分隊員警鍾廣雲於
      偵查中及告訴人甲○○於審理時證述相符，並有卷存系爭
      路口交通號誌相片4 張、高雄縣政府旗山分局98年9 月24
      日高縣旗警交字第0980012016號函暨所附照片6 張為徵（
      見偵卷第19-20 、28-29 頁，本院卷13-15 、52-53 頁）
      。故本件車禍當時，被告欲由成功路往東門街方向行駛，
      應認屬直行車，告訴人甲○○欲左轉續行成功路，應屬轉
      彎車無疑，基此，臺灣區高屏區車輛行車事故鑑定委員會
      97年9 月10日高屏澎區970589案鑑定意見書，及同會97年
      10月15日高屏澎鑑字第0976002584號函（見偵卷第9-10、
      23-2 4頁）所認被告係右轉東門街，告訴人甲○○係直行
      成功路之事實基礎，即有疑問，進而難認該會本於此等錯
      誤事實基礎所為被告駕駛小貨車右轉未讓直行車先行為肇
      事原因之鑑定意見為可採。
   4、另證人鍾廣雲雖於偵查中證稱：本件屬於同向擦撞，根據
      車輛撞擊點來看，初步分析肇因為未保持安全間隔等語（
      見偵卷第28-29 頁）。然按行為人雖非故意，但按其情節
      應注意，並能注意，而不注意者，為過失，刑法第14條第
      1 項著有明文。又按機器腳踏車行駛至交岔路口，其轉彎
      ，應依標誌或標線之規定行駛；無標誌或標線者，應依第
      102 條規定行駛：汽車行駛至交岔路口，其行進、轉彎，
      轉彎車應讓直行車先行，道路交通安全規則第99條第2 項
      、第102 條第7 款亦分別定有明文。查系爭機車是進入系
      爭路口後，始遭撞擊倒地，且依系爭機車、貨車之擦撞痕
      跡、系爭機車刮地痕可知，系爭機車當時係在快車道中央
      偏右，而系爭貨車在其左側均如上述，故被告辯稱聽到右
      後側有聲音，看右側照後鏡始發現擦撞等語，即無不實。
      再本院前已認定被告當時行進方向應屬直行車，告訴人甲
      ○○為轉彎車，則本件車禍之發生，實難排除係告訴人甲
      ○○未讓被告先行所致。又遍觀全卷，並無證據證明被告
      當時可發現告訴人甲○○騎乘系爭機車欲左轉成功路，揆
      諸上揭刑法規定，自難謂被告按其情節能注意車前狀況或
      保持兩車併行之間隔，當無刑法所謂之過失。基此，尚難
      以證人鍾廣雲推測之詞遽認被告有過失。
六、綜上所述，被告既有可能無法發現告訴人甲○○騎乘機車左
    轉成功路之事實，即不能謂其能注意車前狀況或保持兩車併
    行之間隔而未予注意，至公訴人所舉前揭各項證據，皆難以
    證明被告有過失，或難以推翻本院前述關於被告並無過失之
    合理懷疑。此外，依卷存證據資料，復無其他積極證據足證
    被告涉有公訴意旨所指犯行，揆諸前揭說明，不能證明被告
    犯罪，自應為被告無罪之諭知。是故，被告否認犯罪，提起
    上訴，為有理由，原審判決未及審酌至此，就被告被訴過失
    傷害罪予以論罪科刑，即有未合，自應予撤銷，改諭知被告
    無罪判決。
七、按檢察官聲請以簡易判決處刑之案件，經法院認為有第451
    條之1 第4 項但書之情形者，應適用通常訴訟程序審判之，
    刑事訴訟法第452 條定有明文；且對於簡易判決之上訴，準
    用刑訴法第3 編第1 章及第2 章之規定，管轄第二審之地方
    法院合議庭受理簡易判決上訴案件，應依通常程序審理。其
    認案件有刑訴法第452 條之情形者，應撤銷原判決，逕依通
    常程序為第一審判決，法院辦理刑事訴訟簡易程序案件應行
    注意事項第14項亦有規定。本件原審依檢察官聲請簡易判決
    處刑意旨，對被告論罪科刑，經本院撤銷原判決，改判被告
    無罪，已詳如前述，足認檢察官聲請簡易判決處刑為不適當
    ，而有刑事訴訟法第451 條之1 第4 項但書第3 款之情形，
    依前揭規定，應由本院合議庭逕依通常程序審理後，自為第
    一審判決，檢察官如不服本判決，仍得於法定上訴期間內，
    向管轄之第二審法院提起上訴，附此敘明。
據上論斷，應依刑事訴訟法第455 條之1 第3 項、第452 條、第
369 條第1 項前段、第364 條、第301 條第1 項，判決如主文。
本案經檢察官鄧怡君到庭執行職務。
中    華    民    國    99    年    1     月    29    日
                  交通法庭  審判長法  官  陳建和
                                  法  官  陳君杰
                                  法  官  余銘軒
以上正本證明與原本無異。
如不服本判決應於收受送達後10日內向本院提出上訴書狀，並應
敘述具體理由；如未敘述上訴理由者，應於上訴期間屆滿後20日
內向本院補提理由書（均須按他造當事人之人數附繕本）「切勿
逕送上級法院」。
中    華    民    國    99    年    1     月    29    日
                                   書記官   吳書逸

司法院資訊處製作；財團法人民間司法改革基金會備份。
